【裁判字號】    88,上易,2056
【裁判日期】    890106
【裁判案由】    詐欺
【裁判全文】
臺灣高等法院臺南分院刑事判決          八十八年度上易字第二五六號  Ａ
      上  訴  人
      即  被  告  乙  ○  ○
右上訴人因詐欺案件，不服臺灣雲林地方法院八十七年度易字第二八六號中華民國八
十八年十月十三日第一審判決（起訴案號：臺灣雲林地方法院檢察署八十七年度偵字
第六四七、一０一六號）及移送併辦（八十七年度偵字第五七六號），提起上訴，本
院判決如左：
      主      文
原判決撤銷。
乙○○共同連續意圖為自己不法之所有，以詐術使人將本人之物交付，處有期徒刑壹
年。
      事      實
一、乙○○明知其經濟能力不佳，無法支付貨款，竟基於意圖為自己不法所有之概括
    犯意，自民國八十六年五月間起，先後向甲○○佯稱購買砂石，以供其經營之三
    正預拌混凝土股份有限公司〔下簡稱三正公司〕使用，使甲○○不疑有他，八十
    六年五月間，即將價值計新台幣〔下同〕一百一十五萬二千六百元之砂石，運至
    雲林縣土庫鎮乙○○經營之三正公司預拌混凝土廠交付，乙○○為取信甲○○，
    乃先支付五十萬元貨款，以博得甲○○之信賴，誘使甲○○繼續供貨。嗣乙○○
    明知其已無支付能力，無法請領支票使用，竟與其公司董事張朝〔已於八十八年
    九月七日死亡，另為不受理判決〕即乙○○之父親，基於共同犯意之聯絡，於八
    十六年十一月十七日，由張朝向雲林縣土庫鎮農會申領支票，交付乙○○簽發，
    以供支付貨款之用，隨即由乙○○簽發如附表編號一、二、三、所示之支票，（
    票號、面額及發票日，均如附表所示），交付甲○○供作為支付八十六年十月份
    部分砂石貨款之用，使甲○○誤信為真並繼續供貨，迄至八十六年十二月二十九
    日，甲○○送交之砂石貨款，計有一千九百四十三萬八千二百二十元，扣除陸續
    支付之貨款六百九十萬四千三百元，計共同詐得一千二百五十三萬三千九百二十
    元之砂石。嗣乙○○交付之上揭支票陸續退票、及未再支付餘欠貨款，至此甲○○始知受騙。
二、案經甲○○、丙○○訴由臺灣雲林地方法院檢察署檢察官偵查起訴。
      理      由
一、訊之上訴人即被告乙○○，對於右揭時地陸續向甲○○以購買砂石為名而取得砂
    石、及簽發交付張朝請領之支票予甲○○，計尚欠甲○○砂石貨款一千二百五十
    三萬三千九百二十元等情坦承不諱，雖矢口否認意圖詐欺，辯稱其生意失敗，沒
    有錢談和解，希望工作賺錢償還云云。惟查，右揭事實，已據被害人甲○○指訴
    綦詳，並有支票四紙、及退票單影本二紙附卷可稽。參以張朝右開支票帳戶，自
    八十六年十一月十七日開戶後，只有退票紀錄，並無往來紀錄，且該帳戶內之款
    項，除開戶時存入之一萬元外，並無任何款項再存入之紀錄，此有該帳戶之領用
    支票及退票明細查詢、土庫鎮農會支票存款客戶往來明細表足憑，顯見被告乙○○係以簽發上揭支票，誘使告訴人甲○○誤信可取得票款，認被告乙○○有支付
    能力，不疑有他而繼續供貨之意圖甚明。再者，又被告張朝為三正公司之董事，
    有其公司登記資料可佐，其明知三正公司、及其兒子即被告乙○○，均已無支付
    能力，竟向雲林縣土庫鎮農會請領支票，整本提供與被告乙○○簽發，致該存款
    帳戶申請後，迄無兌現紀錄，則其請領支票供被告乙○○簽發時即有共同詐欺之
    意圖亦至為然灼。事證明確，被告犯行堪予認定。
二、核被告乙○○所為，係犯刑法第三百三十九條第一項之詐欺取財罪行。其與已故
    之被告張朝彼此間有犯意聯絡及行為之分擔，均為共同正犯。其先後多次犯行，
    時間緊接，犯罪構成要件相同，顯係基於概括犯意反覆為之，為連續犯，應依刑
    法第五十六條之規定以一罪論，並加重其刑。
三、原審予以論罪科刑，固非無見。惟查：移送併辦被告於八十六年十二月與乙○○
    簽貨款買賣契約書，迄至八十七年一月七日，丙○○陸續交付爐石粉貨品，計一
    百十九萬九千五百十六元，嗣上開支票退票、及被告乙○○未支付貨款，部份認
    被告乙○○不應成立詐欺罪，此部份既未經起訴自應退回公訴人另行處理，原判
    決竟為不另為無罪之諭知即有未洽。被告上訴意旨猶執前詞，否認犯罪，雖不足
    採，惟原判決既有可議，自應由本院將原判決撤銷改判。爰審酌被告尚無不良素
    行，有台灣雲林地方法院檢察署刑案資料查註紀錄表、本院被告全國前案紀錄表
    可按，其因一時貪念，致罹本罪，犯後態度及其迄今並未與被害人達成民事和解
    ，且詐得之金額高達一千二百五十三萬三千九百二十元之鉅等一切情狀，量處有
    期徒刑壹年。
四、公訴意旨及移送併辦部分另以：被告乙○○明知其已無支付能力，央求其父張朝
    申領支票，供其使用，被告張朝亦明知乙○○之經濟狀況困難，竟與乙○○基於
    共同詐財之犯意聯絡，於八十六年十一月十七日至雲林縣土庫鎮農會開立支票存
    款帳戶，並將所領得之支票交予乙○○，以供乙○○利用該支票向他人詐取財物
    ，隨即於八十六年十一月十九日，在其三正公司簽發如附表編號四所示之支票，
    發票日、票號、及面額均如附表所示，連同客票共八十三萬多元交予丙○○，委
    請丙○○代為繳納乙○○積欠之同額稅款，丙○○不疑有他，於次日代乙○○繳
    清八十三萬多元之稅款；繼於八十六年十二月與乙○○簽貨款買賣契約書，迄至
    八十七年一月七日，丙○○陸續交付爐石粉貨品，計一百十九萬九千五百十六元
    ，嗣上開支票退票、及被告乙○○未支付貨款，因認被告乙○○與張朝共犯詐欺
    罪嫌云云。惟查，按刑法第三百三十九條第一項詐欺罪之成立，以意圖為自己或
    第三人不法之所有，以詐術使人陷於錯誤，而將本人或第三人之物交付為要件。
    所謂以詐術使人交付，必須被詐欺人因其詐術陷於錯誤而交付始足當之，若其所
    用方法，不能認為詐術，亦不致使人陷於錯誤，即不構成該罪，最高法院四十六
    年臺上第二六０號著有判例可循。本件被告乙○○，固坦承簽發如附表編號四所
    示之支票、連同客票共八十三萬多元交予丙○○，委由丙○○代繳同額稅款、及
    向告訴人購物，尚欠丙○○款項等情不諱，而丙○○八十七年四月八日於原審亦
    證述被告乙○○有到辦公室找伊，說他被逼到走頭無路，廠商不再供應水泥，除
    非他將公司轉讓，他因不願意，拜託伊將他公司的車輛過戶出去，利用殘餘價值
    來買水泥，當時就知道他的公司情況很不好．．．伊八十六年十二月與乙○○簽
    貨款買賣契約書買水泥，簽約前即八十六年九月份，有送二、三百萬元之貨物給
    他，送貨後未付款，乙○○用十部攪拌車之殘餘價值抵充貨款，事後乙○○又要
    求訂約，又送了一百十九萬餘元之貨品，未簽發支票，亦未交付現金，乙○○之
    前交付十部攪拌車時，伊就知道他已經很困難了，基於同業工會主任〔立場〕，
    幫助他渡過困難等語。核告訴人丙○○交貨之前，既已知悉被告乙○○經營三正
    公司面臨經營困境，且前以攪拌車十部抵充貨款，基於幫助被告乙○○渡過難關
    之意旨，為其代繳同額稅款、並送交貨品與乙○○，此從告訴人丙○○上開指訴
    觀之自明，此部分自難認被告乙○○有利用丙○○不知情、或陷於錯誤，而取得
    該貨品之情，揆諸上揭判例見解，尚難認被告乙○○有欺罔之故意。是不能證明
    被告有此部分詐欺犯行。因公訴人就代為繳稅此部分起訴認與前開有罪之部分，
    有連續犯裁判上一罪關係，爰不另為無罪之諭知。至使丙○○陸續交付爐石粉貨
    品部份因未經起訴，本院無從審理，應退回公訴人另行處理。
據上論斷，應依刑事訴訟法第三百六十九條第一項前段、第三百六十四條、第二百九
十九條第一項前段、刑法第二十八條、第五十六條、第三百三十九條第一項，罰金罰
鍰提高標準條例第一條前段，判決如主文。
本案經檢察官劉榮堂到庭執行職務。
中    華    民    國      八十九      年      一      月        六      日
                                  臺灣高等法院臺南分院刑事第五庭
                                      審判長法官  楊    省    三
                                            法官  林    永    茂
                                            法官  蘇    重    信
右正本證明與原本無異。
不得上訴。
                                      法院書記官  李    珍    鳳
中    華    民    國      八十九      年      一      月       七       日
刑法第三百三十九條
意圖為自己或第三人不法之所有，以詐術使人將本人或第三人之物交付者，處五年以
下有期徒刑、拘役或科或併科一千元以下罰金。
以前項方法得財產上不法之利益或使第三人得之者，亦同。
前二項之未遂犯罰之。
附表
┌──┬───┬────┬─────┬──────┬────┬─────┐
│編號│發票人│付 款 人│帳      號│票        號│金    額│日      期│
├──┼───┼────┼─────┼──────┼────┼─────┤
│ 一 │張  朝│土庫鎮農│一四一五一│○八九一七七│八十萬元│八十七年一│
│    │      │鎮信用部│          │            │        │月三十日  │
├──┼───┼────┼─────┼──────┼────┼─────┤
│ 二 │張  朝│土庫鎮農│一四一五一│○八九一七八│八十萬元│八十七年二│
│    │      │鎮信用部│          │            │        │月三十日  │
├──┼───┼────┼─────┼──────┼────┼─────┤
│ 三 │張  朝│土庫鎮農│一四一五一│○八九一七九│九十萬元│八十七年三│
│    │      │鎮信用部│          │            │        │月十五日  │
├──┼───┼────┼─────┼──────┼────┼─────┤
│ 四 │張  朝│土庫鎮農│一四一五一│○八九一八○│六十四萬│八十七年二│
│    │      │鎮信用部│          │            │元      │月十五日  │
└──┴───┴────┴─────┴──────┴────┴─────┘


司法院資訊處製作；財團法人民間司法改革基金會備份。
